臺灣板橋地方法院民事裁定　　　　　　　100年度抗字第121號
抗　告　人　趙冠豪原名趙春木.
相　對　人　賴思縈原名賴易柔.
上列當事人間本票裁定事件，抗告人對於本院司法事務官中華民
國100年7月7日100年度司票字第2245號裁定提起抗告，本院裁定
如下：
    主  文
抗告駁回。
抗告程序費用新臺幣壹仟元由抗告人負擔。
    理  由
一、按聲請人或權利受侵害者，對於司法事務官就受移轉事件所
    為之處分，得依各該事件適用原由法院所為之救濟程序，聲
    明不服。前項救濟程序應為裁定者，由地方法院行之。對於
    前項裁定，得依第45條規定向直接上級法院提起再抗告，非
    訟事件法第55條定有明文。本件抗告人就本院司法事務官旨
    揭受移轉所為之非訟事件法第194條本票裁定強制執行事件
    處分，聲明不服提起抗告，本院依該事件應行簡速性質，揆
    之前開規定，其抗告之救濟程序自得由地方法院即本院獨任
    行之（非訟事件法第55條修正立法意旨參照），先予敘明。
二、抗告意旨略以：系爭本票係抗告人於民國92年未更改姓名時
    所簽發，至今已超過三年，依票據法第22條規定，顯已時效
    消滅，且抗告人簽發時並未填寫到期日與發票日，更未授權
    予執票人填載，而欠缺本票之形式要件，應屬無效，為此爰
    提起抗告求予廢棄原裁定等語。
三、按執票人向本票發票人行使追索權時，得聲請法院裁定後強
    制執行，票據法第123條定有明文。次按本票執票人，依上
    開規定，聲請法院裁定許可對發票人強制執行，係屬非訟事
    件，此項聲請之裁定，及抗告法院之裁定，僅依非訟事件程
    序，以審查強制執行許可與否，並無確定實體上法律關係存
    否之效力，如發票人就票據債務之存否或數額有爭執時，應
    由發票人提起確認之訴，以資解決（最高法院57年度台抗字
    第76號、56年度台抗字第714號判例意旨參照）。再按本票
    准許強制執行之裁定，屬非訟事件裁定，為裁定之法院僅就
    本票為形式上審查，縱本票已罹於時效，為裁定之法院亦無
    從審酌屬於實體上法律關係之時效消滅事由。況非訟事件之
    裁定，不經言詞辯論，抗告人提出時效抗辯，相對人或許亦
    有時對中斷事由而不及主張，有礙其防禦之實施，故抗告法
    院不得審酌其時效抗辯（最高法院83年度台抗字第227號裁
    定意旨、臺灣高等法院暨所屬法院94年法律座談會民事類提
    案第15、15-1號研討結果參照）。
四、經查，本件相對人執有抗告人於98年4月8日簽發免除作成拒
    絕證書之本票1紙，內載金額50萬元，到期日98年4月28日，
    詎於到期日後經提示後尚有如原裁定主文第1項所示之本金
    未獲清償之事實，有卷附本票可稽，相對人據以聲請准予裁
    定強制執行，於法並無不合。又抗告人雖抗辯系爭本票係92
    年所簽發，伊並未填寫發票日及到期日，亦未授權他人填載
    ，且相對人之請求已罹於時效，不得再行主張票據上權利等
    語。惟本票執票人依票據法第123條規定，向本票發票人行
    使追索權，聲請法院裁定強制執行，其性質與非訟事件無殊
    ，對於此項聲請所為裁定，僅依非訟事件程序，就本票形式
    上之要件是否具備予以審查為已足。查系爭本票依其形式上
    確載有發票日（簽帳日期）98年4月8日及到期日98年4月28
    日，已如前述，抗告人主張並非伊所填寫亦未授權他人填寫
    云云，係屬實體上之爭執，尚非於非訟事件程序中所得審究
    ，應另提起本票偽造之訴以資解決。又系爭本票債權是否罹
    於時效，涉及系爭本票時效起算點及有無中斷之事由，並非
    經形式上審察系爭本票債權罹於時效，抗告人之時效抗辯縱
    有理由，仍須就票據法律關係為實質之審查始能判斷，揆諸
    首開說明，應由抗告人另行提起訴訟以資解決，自非本件非
    訟程序所得加以審究。是抗告人據以指摘原裁定不當，聲明
    廢棄，自有未洽，應予駁回。
五、據上論結，本件抗告為無理由，應依非訟事件法第55條第2
    項、第46條、第21條第2項、第24條第1項，民事訴訟法第
    495 條之1第1項、第449條第1項、第95條、第78條，裁定如
    主文。
中    華    民    國    100   年    8    月    15    日
                 民事第三庭
                             法  官  朱耀平
以上正本係照原本作成。
對於本裁定不得再抗告。
（本件訟爭標的金未逾新台幣150萬元）
中    華    民    國    100   年    8    月    15    日
                             書記官  林珊慧